最高法院刑事判決　　　　　　　　　　　　　　　八十七年度台上字第三六一五號
　　上　訴　人　乙○○
　　　　　　　　甲○○
右上訴人等因違反麻醉藥品管理條例案件，不服台灣高等法院中華民國八十六年十月
九日第二審更審判決（八十六年度上更(一)字第六三八號，起訴案號：台灣新竹地方法
院檢察署八十五年度偵字第八八二、一五二九號），提起上訴，本院判決如左：
    主  文
上訴駁回。
    理  由
按刑事訴訟法第三百七十七條規定，上訴於第三審法院，非以判決違背法令為理由，
不得為之。是提起第三審上訴，應以原判決違背法令為理由，係屬法定要件。如果上
訴理由狀並未依據卷內訴訟資料，具體指摘原判決不適用何種法則或如何適用不當，
或所指摘原判決違法情事，顯與法律規定得為第三審上訴理由之違法情形，不相適合
時，均應認其上訴為違背法律上之程式，予以駁回。
本件原判決撤銷第一審判決關於上訴人乙○○意圖販賣非法持有麻醉藥品及上訴人甲
○○部分，改判仍論處上訴人等共犯麻醉藥品管理條例第十三條之一第二項第二款之
意圖販賣而非法持有化學合成麻醉藥品（甲○○為累犯）罪刑。乙○○上訴意旨略稱
：(一)伊係因甲○○提議赴新竹購買音響而駕車前往，有同車之羅清榮可證。原判決認
定伊假藉買音響而主動邀甲○○同往新竹，置伊之聲請傳訊羅清榮不理，有調查未盡
之違法。(二)甲○○於警訊、偵查中數次翻異前供，自難盡信。又甲○○於偵查中曾稱
扣案安非他命係「劉志偉」交其販賣，經查其所指之人應係住新竹縣寶山鄉年約四十
歲之「劉智偉」。原審誤以係「劉志偉」而傳訊之，未加究明甲○○所指究為何人住
何處，以查明扣案安非他命係何人所交與，亦有調查未盡之違法。(三)伊若真有販賣安
非他命之意，當可自行販售，焉有將價值新台幣（下同）數萬元之扣案安非他命交予
積欠二萬五千元債務未還之甲○○自找買主之理，又苟伊有利用甲○○販賣安非他命
之計畫，只須在苗栗住處交予安非他命即可，亦毋庸遠赴新竹始行交付。凡此，可證
伊係受甲○○挾怨誣攀，原判決之認定有悖經驗法則。(四)原判決並未明乙○○購得
安非他命之時、地、用途、向何人所購﹖何時囑甲○○把「檳榔盒內的東西處理掉」
﹖甲○○於何時知悉盒內置安非他命﹖二人何時有販賣安非他命之犯意聯絡﹖有理由
不備之違法。又依刑警彭智青之供證，警察機關跟監之對象自始為早有計畫販賣安非
他命之甲○○，而非乙○○。伊僅因與甲○○同車，嗣後復未代甲○○繳交保證金，
致遭甲○○挾怨報復，原判決略此有利伊之事證不論，又未說明不採之理由，自有違
誤等語。甲○○上訴意旨則略稱：(一)伊因積欠乙○○二萬五千元，而虛應乙○○之要
求代為處理其所交付之一包安非他命，擬俟乙○○至新竹市○○街溫萊飯店休息完畢
再予交還。伊隨後將此情告知友人曹治平，並與曹治平至綽號「阿彬」住處，擬向「
阿彬」借電話打呼叫器。甫與「阿彬」在新竹市○○○街樓下見面，由「阿彬」帶領
上十一樓，一走出電梯即被三名刑警逮捕，曹治平及「阿彬」則未被逮，伊乃配合刑
警捕獲乙○○。本案刑警係知悉伊身上帶有安非他命，始在該地埋伏，且僅逮捕伊一
人，所為顯係非法逮捕及陷構教唆。原審未依伊聲請傳訊曹治平，又未說明不予傳訊
之理由，有理由不備之違法。(二)伊罹患心臟病，每次抱病應訊，難以行使防禦權，原
審未依伊聲請停止審判，於法不合等語。
惟查原判決認定乙○○藉邀甲○○同車赴新竹市買音響之機會，於車行途中告知甲○
○其持有安非他命二大包（淨重六七‧五八公克），欲委託甲○○至新竹地區以九萬
元賣出，經甲○○同意，二人基於共同意圖販賣而非法持有安非他命之犯意聯絡，由
乙○○將該安非他命交予甲○○持有，甲○○接手後擬帶至新竹販賣，於尚未找到買
主前即經警連同該安非他命當場查獲等情，業已明係依甲○○迭於警訊及審判中之
供述、證人即查獲本案之刑警彭智青之供證、與扣案經檢驗明確之安非他命淨重六七
‧五八公克，為所憑之證據。原判決並依查證所得，說明甲○○於偵查中一度改稱安
非他命係劉志偉交其販賣，非乙○○所交云云，係為迴護乙○○之詞，不足採信。對
於乙○○否認交付甲○○扣案安非他命，並以：甲○○向伊借二萬五千元不還，反而
誣陷伊等語為辯；及甲○○所辯：伊受乙○○之囑處理扣案安非他命，只為敷衍乙○
○，實無販賣安非他命之意，伊該安非他命赴被查獲處係要向「阿彬」借電話等語
；原判決認屬卸責或避重就輕之詞，均不足採，亦依調查結果逐一予以指駁。觀諸原
判決所為事實認定及罪行論斷，上訴人等究係何人先行提議或主動邀約駕車赴新竹，
以及扣案安非他命究係乙○○於何時向何人如何購得等事項，均顯於判決本旨不生影
響，乙○○上訴意旨(一)、(四)執此指摘原判決未傳訊證人羅清榮或未加說明為違法，要
非適法之第三審上訴理由。又乙○○上訴意旨(二)所謂住新竹縣寶山鄉之證人「劉智偉
」乙節，業經檢察官於偵查中查無其人，有新竹縣警察局八十五年二月一日八五竹縣
警戶字第一二五九七號函及新竹縣警察局竹東分局八十五年二月六日東警刑字第三九
四九號函附八十五年度偵字第八八二號卷第五九、六一頁可稽，且據甲○○供明：「
當初在檢方，乙○○交待我不要說出（按指交付安非他命之事），我才編造『劉志偉
』這人。」（見第一審卷第四九頁）。乙○○上訴意旨以卷內所不存在之證據資料，
指摘原判決有調查未盡之違法，顯與法律規定得為第三審上訴理由之違法情形不相適
合。至乙○○其餘上訴意旨所指，不外就原審依法行使採證認事職權所為判斷，再以
其個人之說詞，否定甲○○對其不利供述之真實性，重為事實上爭辯，既未依據卷內
資料具體表明原判決之論斷如何違背法令，自不具備首揭法定第三審上訴理由之形式
要件。再就甲○○上訴意旨(一)以觀，除係就原判決業已說明不予採信之事項，再執其
在原審所辯陳詞，為事實上爭執外，僅空口任意主張警方非法逮捕及陷構教唆，且核
閱全卷，未見其請求傳訊曹治平，又其經警依線報當場查獲扣案安非他命逕行逮捕之
經過，亦據原審傳訊證人彭智青陳明（見上更(一)卷第六九－七○頁），所謂原判決有
理由不備之違法，顯非依據卷內資料執為指摘。又，甲○○係另案在台灣新竹少年監
獄執行，經原審借提到案審理，有卷附該監獄及原審法院函件可憑，並無刑事訴訟法
第二百九十四條第二項因疾病不能到庭之停止審判原因，其上訴意旨(二)所指原審未予
停止審判，於法不合云云，殊與法律規定不合。綜上，上訴人等之上訴均違背法律上
之程式，皆應予駁回。
據上論結，應依刑事訴訟法第三百九十五條前段，判決如主文。
中      華      民      國    八十七    年      十      月    二十三    日
                              最高法院刑事第二庭
                                  審判長法官  施  文  仁
                                        法官  張  淳  淙
                                        法官  洪  文  章
                                        法官  林  錦  芳
                                        法官  花  滿  堂
      右正本證明與原本無異
                                              書  記  官
中      華      民      國    八十七    年      十      月    二十八    日
